【裁判字號】    97,交聲,78
【裁判日期】    970321
【裁判案由】    聲明異議
【裁判全文】
臺灣彰化地方法院交通事件裁定          97年度交聲字第78號
原處分機關  交通部公路總局臺中區監理所彰化監理站
異 議人 即
受 處分 人  甲○○
上列受處分人因違反道路交通管理處罰條例案件，對於交通部公
路總局臺中區監理所彰化監理站民國96年12月20日所為之處分（
原處分：彰監四字第裁64－A00WLM253號），聲明異議，本院裁
定如下：
    主  文
異議駁回。
    理  由
一、原處分機關意旨略以：異議人即受處分人甲○○騎乘車牌號
    碼KSI-812號重型機車，於民國96年11月4日16時54分許，行
    經臺北市○○路與至善路路口時，不依標誌、標線、號誌之
    指示兩段式左轉，為臺北市政府警察局交通警察大隊當場攔
    停舉發，爰依道路交通管理處罰條例第48條第1項第2款裁處
    罰鍰600元，並依同條例第63條第1項第1款記違規點數1點。
二、異議人聲明異議意旨略以：臺北市○○路 ○段左轉故宮路的
    號誌燈，初期設置即有不當；駕駛人騎乘機車欲從至善路 2
    段轉故宮路，機車實無法通行，因從故宮路左轉至至善路 2
    段之汽機車流量很大，根本無足夠時間讓在至善路待轉之機
    車通行該路口，一般都是由在該口指揮交通之義交或員警於
    至善路 2段左轉燈亮時，直接請機車駕駛人往至善路中間點
    等待，而不需要兩段式左轉，此亦為該路口行之已久之通行
    慣例，異議人並非故意違規，故異議人對此深感不服，為此
    聲明異議等語。
三、按機慢車兩段左轉標誌，用以告示左轉機器腳踏車或慢車駕
    駛人應遵照號誌指示，在號誌顯示允許直行時先行駛至右前
    方路口之左轉待轉區等待左轉，俟該方向號誌顯示允許直行
    後，再行續駛，以兩段方式完成左轉；機器腳踏車行駛之車
    道及轉彎，應依標誌或標線之規定行駛，道路交通標誌標線
    號誌設置規則第65條及道路交通安全規則第99條第 1項分別
    定有明文。又汽車駕駛人轉彎時，不依標誌、標線、號誌指
    示者，處新臺幣（下同）600元以上1,800元以下罰鍰，並記
    違規點數 1點，道路交通管理處罰條例第48條第1項第2款及
    第63條第1項第1款亦分別著有明文。此外，道路交通管理處
    罰條例所用名詞「車輛」，係指在道路上以原動機行駛之汽
    車（包含機器腳踏車）或以人力、獸力行駛之車輛，而道路
    交通安全規則所用名詞「汽車」，係指在道路上不依軌道或
    電力架線而以原動機行駛之車輛（包含機器腳踏車），道路
    交通管理處罰條例第3條第8款、道路交通安全規則第2條第1
    項第1款均定有明文。
四、次按行政處分係指行政機關就公法上具體事件所為之決定或
    其他公權力措施而對外直接發生法律效果之單方行政行為。
    前項決定或措施之相對人雖非特定，而依一般性特徵可得確
    定其範圍者，為一般處分，適用本法有關行政處分之規定，
    一般處分自公告日或刊登政府公報、新聞紙最後登載日起發
    生效力，行政程序法第92條、第110條第2項分別定有明文。
    而機慢車兩段式左轉交通標誌，其相對人雖無從特定，但凡
    行駛經過該處之車輛均有遵守之義務而可得確定，其性質即
    屬一般處分，自公告即設置時起即發生效力，且機慢車兩段
    式左轉交通標誌亦查無行政程序法所定之無效事由，是警員
    據此規定開立舉發通知單於法並無不合，先予敘明。
五、經查：
  (一)異議人即受處分人甲○○騎乘車牌號碼 KSI-812號重型機車
    ，於前開時、地，經警攔停舉發「不依標誌、標線號誌指示
    」之違規行為，有臺北市政府警察局舉發違反道路交通管理
    事件通知單影本 1紙附卷可稽，且證人即舉發員警莊文德於
    本院調查時亦到庭結證稱：「該路口本身就規劃必須要二段
    式左轉待轉區，如果機車直接左轉會與直行車有車流的交會
    ，內側的車道是屬於禁行機車車道，如果沒有依二段式左轉
    的話，就違反機車駛入內側道，而二段式左轉是最安全的方
    式」等語綦詳（本院97年3月6日訊問筆錄參照），復有現場
    照片 4張附卷可稽。而證人莊文德僅係適巧於該處執行公務
    之員警，與異議人互不相識，並無怨隙，衡情應無冒犯偽證
    罪，而誣指異議人違規之虞。是員警之舉發事實於訴訟上，
    倘經審查其舉發基礎事實本身，並無明顯之錯誤，或毫無事
    實根據，自應賦予相當之公信力，而應予以推定真正，故本
    於此等法理，本件自應認員警之現場目擊舉發，應有公信力
    ，而可採信。
  (二)異議人雖以上述事由抗辯，然按人民違反法律上之義務而應
    受行政罰之行為，法律無特別規定時，雖不以出於故意為必
    要，仍須以過失為其責任條件。但應受行政罰之行為，僅須
    違反禁止規定或作為義務，而不以發生損害或危險為其要件
    者，推定為有過失，於行為人不能舉證證明自己無過失時，
    即應受處罰，司法院大法官會議釋字第 275號解釋可資參照
    。足見，人民違反行政法上之義務者，其處罰並不以行為人
    主觀上有違規之「故意」為限，即便因為自己之疏忽，而導
    致違規，自仍應受罰，甚且行政罰上，原則上採推定過失責
    任，亦即只要行為人無法舉證證明自己沒有過失，即應受罰
    。本件異議人於行車時，本應注意道路標誌、標線、號誌之
    指示，竟未注意而違規行駛，縱非蓄意或故意為之，亦顯有
    疏失甚明。衡諸前揭說明，仍應依法裁罰，要無疑義。受處
    分人雖辯稱：並非故意違規云云，即便為真，亦無從免罰。
    再者，該路段機慢車兩段式左轉標誌既已設置完成並對外發
    生效力後，用路人即應遵守已生效交通標誌之義務，縱受處
    分人認交通標誌標線號誌之設置不當或有不便行車之處，應
    向相關主管機關提出建議促其修正改善，而於相關主管機關
    修正前，該標誌仍具效力而應為所有用路人遵守。倘駕駛人
    行車皆以未注意標誌指示云云而得以解免違規責任，則上開
    規定豈非形同虛設，而無任何實益。是異議人所提出之異議
    理由，尚無足採，其違規行為堪以認定。
六、綜上所述，本件異議人確有未依機慢車兩段式左轉標誌指示
    之違規行為，甚為明確，異議人上揭所辯，為避重就輕之詞
    ，尚不足採。從而，原處分機關依舉發單位所具事證，參酌
    異議人違規之事實、情節，援引道路交通管理處罰條例第48
    條第1項第2款、第63條第1項第1款、及違反道路交通管理事
    件統一裁罰基準表等規定，裁處受處分人罰鍰 600元，並記
    違規點數 1點，即無違誤。受處分人猶執前詞，指摘原處分
    不當，為無理由，應予駁回。
據上論斷，應依道路交通案件處理辦法第19條，裁定如主文。
中    華    民    國    97    年    3    月    21    日
             臺灣彰化地方法院交通法庭法  官  姚銘鴻
以上正本證明與原本無異。
如不服本裁定，應於送達後5日內，向本院提出抗告狀（須附繕
本）。
中    華    民    國    97    年    3     月    21    日
                                      書記官  郭佳雯


司法院資訊處製作；財團法人民間司法改革基金會備份。
